【裁判字號】    89,訴,900
【裁判日期】    891230
【裁判案由】    損害賠償
【裁判全文】
臺灣桃園地方法院民事判決  八十九年度訴字第九○○號
    原      告  甲○○
    被      告  丙○○
                乙○○
右當事人間請求損害賠償事件，經本院刑事庭裁定移送前來，本院判決如左：
    主    文
被告丙○○應給付原告新台幣參拾萬伍仟捌佰陸拾陸元，及自民國八十九年四月十一
日起至清償日止，按年息百分之五計算之利息。
原告其餘之訴駁回。
訴訟費用由被告丙○○負擔百分之七十，餘由原告負擔。
    事    實
甲、原告方面：
  一、聲明：求為判決被告應給付原告新台幣（下同）一百二十九萬一千九百六十八
      元及自民國八十八年九月四日起至清償日止按年息百分之五計算之利息。
  二、陳述：
  （一）、被告丙○○於民國八十八年九月四日下午一時許，駕駛車號ＬＪ─８３３
          ５號載運瓦斯之貨車，沿桃園縣中壢市○○○路○段往中壢方向行駛，行
          經該路段一五二號前，因不顧道路安全，加速逆向超車駛入對向車道致直
          接撞倒原告，使原告受有右大腿骨折、臉部撕裂傷、左手腕挫傷、左足踝
          扭傷等傷害。
  （二）、按受僱人因執行職務，不法侵害他人之權利者，由僱用人與行為人連帶負
          擔損害賠償責任，民法第一百八十八條定有明文。本件被告丙○○為被告
          乙○○所僱佣，被告丙○○因駕車疏於注意，致原告受有損害，是被告黃
          阿火應與被告丙○○負連帶賠償之責任。
  （三）、本件所得請求之項目，其金額如下：不能工作之薪資損失部分，每月薪資
          四萬元，共十八個月，合計七十二萬元；醫療費用（含二次開刀、醫療、
          療養、衛材葯布等支出），計十五萬一千九百六十八元；看護費用，每日
          二千元，共六十天，合計十二萬元；精神上損失，計三十萬元。前開費用
          總計一百二十九萬一千九百六十八元整，應由被告等連帶負賠償責任。
  三、證據：提出醫療費用收據影本七紙、看護費用收據二紙、及戶籍謄本、公司設
      立核准文件、請假證明、薪資證明、勞工保險卡各一份為證。
乙、被告方面：
  一、聲明：請求駁回原告之訴。
  二、陳述：
  （一）、被告乙○○部分：被告丙○○為伊之孫子，發生車禍當天雖是丙○○開公
          司貨車出去，但沒有送瓦斯。
  （二）、被告丙○○部分：事發當時，仍在就學中，並沒有送瓦斯，當天是載同學
          回家。原告住院不到兩星期，我們去探望原告時，並沒有看到看護人員，
          原告係自行開設銀樓，如何有在職證明；另否認原告有看護費用支出及薪
          資證明為真正。
丙、本院依職權調閱本院八十九年度交易字第一一三號過失傷害刑事案卷。
    理    由
一、本件原告起訴主張被告丙○○係受僱於被告乙○○所經營之天府煤氣行員工，於
    八十八年九月四日十三時十二分許，駕駛被告乙○○經營之天府瓦斯行貨車，沿
    桃園縣中壢市○○○路○段往中壢市區方向行駛，途經該路段一五二號前，竟疏
    未注意車前狀況，閃避不及，衝入對向車道，撞及當時駕駛機車之原告，導致原
    告受有右股骨骨折、左手腕挫傷、左足踝扭傷及臉部撕裂傷害之事實，已經提出
    醫療費用收據、診斷證明書等為證，而被告丙○○之前開行為所涉及之刑事過失
    傷害案件，業經本院以八十九年度交易字第一一三號刑事簡易判決處被告丙○○
    有期徒刑三月，如易科罰金以三百元折算一日確定在案，復經本院調取前開刑事
    案卷核閱屬實，被告丙○○亦自承有前開肇事發生及其本身有過失，自堪信原告
    此部分之主張為真實。
二、按駕駛人應注意車前狀況，並隨時採取必要之安全措施；又汽車在雙向二車道行
    駛時，應在遵行車道內行駛、在劃有分向限制線之路段，不得駛入來車之車道內
    ，道路交通安全規則第九十四條第三項、第九十七條第一款、第二款分別定有明
    文。查被告丙○○駕駛前開貨車行經前開路段時，本應遵守上述道路交通安全規
    則之規定，注意車前狀況及採取必要之措施並不得駛入來車之車道內，且按當時
    情形，並無不能注意之情事，竟疏未注意車前狀況並侵入來車道，因而肇事，致
    原告受有前開之傷害，被告丙○○自有過失。又被告丙○○之過失行為與原告所
    受傷害間復有相當因果關係，是被告丙○○之所為顯已構成侵權行為而對原告應
    負損害賠償責任。
三、按受僱人因執行職務，不法侵害他人之權利者，由雇用人與行為人連帶負損害賠
    償責任，民法第一百八十八條第一項前段固定有明文。本件原告主張被告丙○○
    係被告乙○○所僱用，被告丙○○於載運天府企業有限公司之瓦斯時，因執行職
    務不法侵害原告之權利，依前揭法條，被告乙○○自應與被告丙○○負連帶賠償
    責任等語，被告丙○○及被告乙○○則否認有何僱傭契約存在，並均辯稱被告丙
    ○○係乙○○之孫子，丙○○於本件車禍發生時尚在學校就讀，並未受僱於被告
    乙○○云云。然被告丙○○於前開刑事過失傷害案件警訊時及本院刑事庭初審時
    ，已自承駕駛前開貨車係為送瓦斯等語（見台灣桃園地方法院檢察署八十八年度
    偵字第一七四六八號偵查卷第三頁反面，本院八十九年度交易字第一一三號審理
    卷第十二頁反面）。是於本院審理時，被告乙○○所辯被告丙○○並非伊公司員
    工；被告丙○○所辯當時我還在讀書，並沒有送瓦斯云云，是否屬實，雖非無疑
    。然因被告丙○○所駕駛者係天府企業有限公司之貨車，是以縱可認被告丙○○
    係因受僱而載運瓦斯，雇用人亦應為天府企業有限公司而非天府企業有限公司之
    法定代理人乙○○（參原告所提出之公司設立登記資料一份），從而原告主張被
    告乙○○自應與被告丙○○就原告所受損害同負連帶賠償責任，即屬無據。
四、按因故意或過失不法侵害他人之權利者，負損害賠償責任；又不法侵害他人之身
    體或健康者，對於被害人因此喪失或減少勞動能力或增加生活上之需要時，應負
    損害賠償責任；不法侵害他人之身體或健康者，被害人雖非財產上之損害，亦得
    請求賠償相當之金額，民法第一百八十四條第一項前段、第一百九十三條第一項
    、第一百九十五條第一項前段分別定有明文。茲就原請求之各項損害及金額是否
    允當，爰分別審核論述如后：
 （一）、醫療費用部分：原告主張其受傷經前後手術二次及持續門診，支出醫療費
         用十五萬一千九百六十八元，並提出手術衛材明細一紙、醫療費用收據影
         本七份為證。惟按當事人因傷害所支出之診斷書費用，非因侵權行為所生
         財產上之損害，不得請求賠償（最高法院六十六年度第五次民庭總會決議
         參照），經查原告提出之收據費用合計僅為八千二百十六元，其中證書費
         用三百五十元非屬治療上所必要，應予扣除，故原告此部分之請求，於七
         千八百六十六元（0000-000=7866）之範圍內為有理由，應予准許，至逾該
         金額部分，則屬無據，應予駁回。
 （二）、看護費用部分：原告主張其因本件傷害而支出看護費用十二萬元，為被告
         等所否認，經查原告因本件車禍致右股骨骨折，前後分別接受固定鋼釘及
         拔除鋼釘之手術，共住院十四日，業據提出診斷證明書為證，原告因而行
         動不便，固認有特別看護療理必要，此部分之請求計二萬八千元（
         2000*14=28000），即屬有據。至其餘期間之看護費用，原告所提出診斷證
         明雖載有：「八十八年九月十六日、九月十七日、十月一日、十月十五日
         、十一月十六日門診期間須看護、、、」等語。然原告出院後，是否仍屬
         行動不便而確有看護必要，仍屬有疑，且依其病情觀之，因骨折接受鋼釘
         固定並適予休養後，雖不能從事劇烈運動，當不致影響日常作息行止，況
         本件看護費用收據並無記載看護起訖期間、每日看護時間等節，對看護人
         員是否確至原告住處工作，復未提出任何證據以為證明，實難遽認有看護
         四十五日之必要，是原告逾住院期間部分之看護費用，即非正當，應予駁
         回。
 （三）、不能工作之薪資損失部分：原告主張伊因受傷致工作損失七十二萬元（以
         月薪四萬元，十八個月共七十二萬元計算），固據提出勞工保險卡、請假
         證明、薪資證明各一份為證。被告則否認原告受有七十二萬元之工作損失
         。按當事人就有利於己之事實負舉證責任，須參酌社會事實依公平合理原
         則分配之，此觀民事訴訟法第二百七十七條但書甚明。經查原告經鋼釘固
         定手術後，是否確致影響下肢基本行動功能，本非無疑，已如前述（判決
         理由四之二）），而原告所提之醫療證明三紙（開立之日期分別為八十八
         年十月十五日、同年十一月十六日及八十九年九月八日），均僅載明右股
         骨骨折為其主要病症，無從斷定該病症足以長期影響原告之正常工作，至
         原告之雇主所出具之請假證明，僅可證明原告於八十八年九月四日請假至
         九十年六月三十日之事實，尚難執此據為認定為原告因受傷而致工作損失
         之期間。本院審酌上開情事，並斟酌原告自八十八年九月四日受傷後，至
         同年十二月二十七日止仍續就診，且最末一次就診醫療費用收據亦僅載列
         掛號費一項，無藥品、材料等其他部分負擔支出，傷勢自趨於穩定，另參
         以八十九年九月三日進行第二次手術，住院六天等情，本院認為原告不能
         工作期間以五個月（八十八年九月四日至八十九年一月三日，計四個月；
         八十九年九月三日至同年十月二日，計一個月）計算為相當，原告請求被
         告賠償此期間內之損失計二十萬元（40,000*5=200,000），應無不合，逾
         此部分之請求，即乏有據，不應准許。
 （四）、精神慰撫金部分：原告因前開車禍受傷致不良於行，受有身體及精神之痛
         苦，業如前述。本院審酌原告為高中畢業，擔任銀樓技工，於前開車禍受
         傷時三十八歲（五十年七月十五日生），而被告丙○○，六十九年十月十
         五日出生，發生本件車禍時，係在高職就學中，經濟能力有限等情，認原
         告請求精神慰撫金三十萬元，尚嫌過高，應予核減為七萬元為相當，逾此
         數額之請求，為無理由。
五、從而，原告訴請被告丙○○給付三十萬五千八百六十六元，及自起訴狀狀繕本送
    達之翌日即八十九年四月十一日起至清償日止按年息百分之五計算之利息之範圍
    內，為有理由。逾此部分之請求，為無理由，應予駁回。
六、據上論結，本件原告之訴為一部有理由，一部無理由，依民事訴訟法第七十九條
    但書，判決如主文。
中      華      民      國    八十九    年    十二    月      三十      日
                                        臺灣桃園地方法院民事第二庭
~B法      官  張淑芬
右為正本係照原本作成
如對本判決上訴須於判決送達後廿日內向本院提出上訴狀
中      華      民      國    八十九    年    十二    月      三十      日
~B法院書記官  游  誼


司法院資訊處製作；財團法人民間司法改革基金會備份。
